【裁判字號】    98,台上,7935
【裁判日期】    981230
【裁判案由】    違反貪污治罪條例
【裁判全文】
最高法院刑事判決            九十八年度台上字第七九三五號
上   訴   人  台灣高等法院高雄分院檢察署檢察官
上訴人即被告  甲○○
選 任辯護 人  林樹根律師
              葉武侯律師
              邱麗妃律師
上列上訴人等因被告違反貪污治罪條例案件，不服台灣高等法院
高雄分院中華民國九十八年十月二十七日第二審判決（九十八年
度上訴字第一一六八號，起訴案號：台灣高雄地方法院檢察署九
十七年度偵字第二四八四六號），提起上訴，本院判決如下：
    主  文
原判決撤銷，發回台灣高等法院高雄分院。
    理  由
本件原判決撤銷第一審論處上訴人即被告（下稱被告）甲○○公
務員犯藉勢及藉端勒索財物罪之判決，改判論處被告公務員假借
職務上之機會，意圖為自己不法之所有，以恐嚇使人將本人之物
交付罪刑（處有期徒刑拾月）；固非無見。
惟查：刑法第一百三十四條對於公務員故意犯刑法職罪章以外
之罪加重其刑之規定，須以其故意犯罪係利用其職務上所享有之
權力、機會或方法為要件，如行為人雖為公務員，但其犯罪並非
利用其職務上之權力、機會或方法而為之者，即無適用該條規定
之餘地。原判決事實欄認定，被告與告訴人○○○於案發當日相
約，言明被告以新台幣（下同）五千元代價與告訴人以口交方式
為性交易，嗣二人進入飯店房間後，告訴人表示其嘴巴有破洞不
能為被告口交，並表示已出場，仍要求被告支付五千元費用，二
人乃生爭執，被告即意圖為自己不法之所有，藉機對告訴人恫稱
：「是否會怕遇到警察，我就是警察」等語，向告訴人要求支付
五萬元，否則將其移送法辦，並出示警察服務證，告訴人因而心
生畏懼乃應允並回家拿一萬元交付被告，被告並要求告訴人於一
星期內交付餘款四萬元。當晚被告又約告訴人於翌日見面，告訴
人乃請友人○○○陪同與被告見面，經○○○報警當場查獲被告
，並在被告身上扣得一萬元等情（原判決正本第一頁至第三頁）
；於理由欄貳、二、三說明：「甲○○藉其係在職警察之身分，
趁上開事實性交易未果機會向告訴人恐嚇勒索五萬元，核係犯刑
法第三百四十六條第一項之恐嚇取財罪。又上訴人甲○○係內政
部警政署航空警察局高雄分局（下稱航警局高雄分局）之警員，
為公務人員，假借職務上之機會犯罪，應依刑法第一百三十四條
規定加重其刑至二分之一」、「甲○○係航空警察局高雄分局之
警員，其職務係在小港機場範圍內，先擔任機場警備安全勤務，
後在航警局勤務中心值勤接聽電話，在機場外之刑事案件偵查，
則非在其職務範圍，本件案發過程亦非被告基於其職務行為而為
公務上作為，上訴人甲○○在高雄市○○○路『○○百貨公司』
對面巷內之『○○大飯店』向告訴人恐嚇五萬元，已非在其職責
範圍，應不構成貪污治罪條例第四條第一項第二款之藉勢及藉端
勒索財物罪，應認僅構成一般恐嚇取財罪」（原判決正本第七頁
）。但原判決於理由先說明被告係航警局高雄分局之警員，其係
藉在職警察之身分，趁性交易未果機會向告訴人恐嚇勒索五萬元
，係假借職務上之機會犯罪，認被告所為與其為航警局高雄分局
警員之職務有關連，繼又認被告並非基於其警察職務所為，其向
告訴人恐嚇財物，非在其職責範圍內，又認被告所為與其為航警
局高雄分局警員之職務無關；原判決前後理由之說明矛盾，自有
判決理由矛盾之違誤。究被告所為是否與其航警局高雄分局警員
之職務有關？又檢察官於原審主張被告並無與告訴人為性交易之
意，係假藉與告訴人為性交易而利用其為警員之職務之機會向告
訴人勒索財物？實情如何？此攸關認定被告應負之罪責，原判決
未予究明，遽行判決，自有違誤。檢察官及被告執以指摘，為有
理由，應認原判決有撤銷發回之原因。
據上論結，應依刑事訴訟法第三百九十七條、第四百零一條，判
決如主文。
中    華    民    國  九十八  年   十二   月   三十   日
                      最高法院刑事第七庭
                          審判長法官  林  永  茂
                                法官  吳  昆  仁
                                法官  蘇  振  堂
                                法官  蕭  仰  歸
                                法官  林  立  華
      本件正本證明與原本無異
                                      書  記  官
中    華    民    國  九十九  年    一    月    七    日
                                                      Ｅ

司法院資訊處製作；財團法人民間司法改革基金會備份。
